【裁判字號】    97,易,1449
【裁判日期】    971016
【裁判案由】    違反毒品危害防制條例
【裁判全文】
臺灣臺南地方法院刑事判決              97年度易字第1449號
公  訴  人  臺灣臺南地方法院檢察署檢察官
被      告  甲○○
上列被告因違反毒品危害防制條例案件，經檢察官提起公訴（97
年度毒偵字第1932號），被告就被訴事實為有罪之陳述，本院裁
定進行簡式審判程序，判決如下：
    主  文
甲○○施用第二級毒品，處有期徒刑肆月，如易科罰金，以新台
幣壹仟元折算壹日。
    事實及理由
一、本案被告甲○○所犯毒品危害防治條例第十條第二項之施用
    第二級毒品罪，非死刑、無期徒刑或最輕本刑有期徒刑三年
    以上之罪，亦非高等法院管轄第一審案件。被告就被訴事實
    為有罪之陳述，經告知被告簡式審判程序之旨，並聽取檢察
    官、被告之意見後，本院裁定進行簡式審判程序，是本案之
    證據調查，依刑事訴訟法第二百七十三條之二規定，不受同
    法第一百五十九條第一項、第一百六十一條之二、第一百六
    十一條之三、第一百六十三條之一及第一百六十條至第一百
    七十條規定之限制，並依同法第三百十條之二準用第四百五
    十四條之規定製作略式判決書，合先說明。
二、犯罪事實
    甲○○前因施用毒品，經本院以89年度毒聲字第504號裁定
    觀察勒戒，經執行觀察勒戒認有繼續施用毒品傾向，再經本
    院89年度毒聲字第891號裁定強制戒治，經執行戒治處分後
    ，於民國89年10月7日停止戒治出監，所餘戒治期間付保護
    管束，於90年3月16日保護管束期滿，未經撤銷停止戒治，
    為台灣台南地方法院檢察署檢察官於90年3月27日以90年戒
    毒偵字第182號為不起訴處分。嗣自92年3月間起至96年1 月
    9日下午4時（採尿時）許往前回溯96小時內之某時止，施用
    第二級毒品安非他命，為本院96年度簡字第1125號判處有期
    徒刑三月，經減刑為有期徒刑一月又十五日確定（尚未執行
    ）。竟仍不知悔改，復於96年10月8日下午6時許，在台南縣
    官田鄉二鎮村二鎮26號之4三樓住處，以將安非他命置於燈
    泡吸食器內加熱燒烤吸食其所產生煙霧之方式，施用第二級
    毒品安非他命一次。嗣於96年10月10日經警採其尿液送驗結
    果呈安非他命陽性反應而查獲上情。
三、上揭事實，有下列證據可資證明：
    (一)被告於警詢、偵查與本院審理時之自白。
    (二)台南縣警察局麻豆分局毒品犯罪嫌疑人尿液採驗作業管制
      紀錄（採尿日期：96年10月10日）
    (三)長榮大學96年10月24日驗尿確認報告。
    (四)台灣高等法院被告前案紀錄表。
四、按92年7月9日新修正之毒品危害防制條例刪除二犯及三犯之
    規定，一改修法前繁雜之處遇程序，僅將施用毒品者簡化區
    分為初犯、再犯，並認施用毒品者係屬病患性犯人，以觀察
    、勒戒戒除其身癮，並以強制戒治去除其心癮。經觀察、勒
    戒或強制戒治執行完畢釋放後，若係五年後再犯該條例第十
    條施用毒品罪者，與同條例第二十條第一項、第二項關於「
    初犯」之處理方式相同，檢察官應先聲請法院裁定令被告入
    勒戒處所觀察、勒戒，並視有無繼續施用毒品傾向，決定應
    予釋放、為不起訴之處分，或應聲請法院裁定令入勒戒處所
    強制戒治；若係五年內「再犯」同條例第十條施用毒品罪者
    ，依同條例第二十三條第二項規定，檢察官則應依法追訴。
    觀諸該條例第二十條第三項之修正理由：「觀察、勒戒或強
    制戒治五年後再犯者，顯見前所實施之觀察、勒戒或強制戒
    治已足以遮斷其施用毒品之癮，為期自新及協助其戒除毒癮
    ，對此五年後再犯者，爰明定仍適用初犯之規定，先經觀察
    、勒戒、強制戒治之程序。」及同條例第二十三條第二項之
    修正理由：「為配合簡化施用毒品犯之刑事處遇程序，並鑑
    於經觀察、勒戒或強制戒治執行完畢釋放後五年內再犯者，
    其再犯率甚高，原據以實施之觀察、勒戒及強制戒治既已無
    法收其實效，自應施以刑事處遇。」顯然如施用毒品者係前
    經觀察、勒戒或強制戒治等治療程序執行完畢五年後，始再
    施用毒品之「初犯」，因前所執行之觀察、勒戒或強制戒治
    已足收戒除毒癮之效，自應重新執行觀察、勒戒或強制戒治
    等治療程序，並於治療程序執行完畢後，由檢察官為不起訴
    處分，毋庸對之追訴處罰；反之，在「再犯」之情形，因其
    先前所為治療程序顯未能收戒斷毒癮之效，且考量施用毒品
    者之再犯率偏高，乃簡化其刑事處遇程序，而逕予追訴處罰
    ，不再施以治療程序。參酌上開立法理由，修正毒品危害防
    制條例就施用毒品者，祇於「初犯」及「五年後再犯」二種
    情形，有其追訴條件之限制，即須於初犯經觀察、勒戒或強
    制戒治釋放後，五年內均無施用毒品之行為，始能認其前所
    實施之觀察、勒戒或強制戒治已足遮斷毒癮，而得於五年後
    再犯時，再予適用初犯之規定，重行觀察、勒戒等程序。倘
    五年內已經再犯，被依法追訴處罰，縱其第三次（或第三次
    以上）施用毒品之時間在初犯釋放五年以後，即與「五年後
    再犯」之情形有別，且因已於「五年內再犯」，顯見其再犯
    率甚高，原實施觀察、勒戒或強制戒治，已無法收其實效，
    而無五年戒斷期之存在，自無再經觀察、勒戒及強制戒治之
    必要，應由檢察官逕行起訴，始符新法修正之本旨（最高法
    院95年度台非字第59號裁判要旨、95年度第七次刑事庭會議
    決議參照）。經查，被告前曾因施用毒品受觀察勒戒與強制
    戒治處分，經台灣台南地方法院檢察署檢察官於90年3月27
    日以90年戒毒偵字第182號為不起訴處分。嗣自92年3月間起
    至96年1月9日下午4時（採尿時）許往前回溯96小時內之某
    時止，施用第二級毒品安非他命，為本院96年度簡字第1125
    號判處有期徒刑三月，經減刑為有期徒刑一月又十五日確定
    （尚未執行，不構成累犯），有台灣高等法院被告前案紀錄
    表在卷，並經調取上開刑事判決核閱無訛。被告於強制戒治
    執行完畢五年內之92年3月起至96年1月9日止期間內，已再
    犯施用第二級毒品，本件於96年10月8日施用第二級毒品犯
    行，已屬三犯，縱其施用毒品時間在初犯強制戒治執行完畢
    釋放五年以後，即與五年後再犯之情形有別，參諸前揭最高
    法院裁判與決議要旨，仍應依法論科。
四、次按安非他命為毒品危害防制條例第二條第二項第二款所明
    定之第二級毒品，禁止非法持有及施用。核被告甲○○所為
    ，係犯毒品危害防制條例第十條第二項之施用第二級毒品罪
    。被告於施用前持有安非他命之低度行為，應為施用之高度
    行為所吸收，不另論罪。審酌被告施用毒品之犯行，在性質
    上屬對自我身心健康之自戕行為，尚未嚴重破壞社會秩序、
    侵害他人權益，前因施用毒品經觀察勒戒與強制戒治後，未
    革除惡習，三犯本件施用毒品之罪，復審酌其有中度精神障
    礙，業據提出身心障礙手冊附卷，然依其仍具備一般溝通與
    識別能力，且能明瞭施用毒品為法律所禁止之違法行為，足
    見其辨識行為違法及依其辨識而行為之能力，並未顯著減低
    ，兼衡其犯罪動機、目的、手段等一切情狀，量處如主文所
    示之刑，並諭知易科罰金之折算標準。
五、據上論斷，應依刑事訴訟法第二百七十三條之一第一項、第
    二百九十九條第一項前段，第三百十條之二、第四百五十四
    條，毒品危害防制條例第十條第二項，刑法第十一條前段、
    第四十一條第一項前段，判決如主文。
六、如不服本判決應於收受本判後十日內向本院提出上訴書狀，
    並應敘述具體理由。如未敘述上訴理由者，應於上訴期間屆
    滿後二十日內向本院補提理由書狀（均須按他造當事人之人
    數附繕本、切勿逕送上級法院）。
本案經檢察官李駿逸到庭執行職務。
中    華    民    國    97    年    10    月    16    日
                  刑事第四庭    法  官  林逸梅
以上正本證明與原本無異。
如不服本判決應於收受本判決後10日內向本院提出上訴書狀，並
應敘述具體理由。如未敘述上訴理由者，應於上訴期間屆滿後20
日內向本院補提理由書狀（均須按他造當事人之人數附繕本）「
切勿逕送上級法院」。
                                書記官  郭純瑜
中    華    民    國    97    年    10    月    16    日
附錄本案論罪科刑法條：
毒品危害防制條例第10條第2項
施用第二級毒品者，處 3 年以下有期徒刑。


司法院資訊處製作；財團法人民間司法改革基金會備份。
